# 合作建房，入账问题

提问人：weiew 时间：2011-06-09 14:55:58
甲公司有地，乙公司有钱，甲出地、乙出钱，建造一座写字楼，建完后乙取得建筑面积50%的 50 年使用权（商用，土地年限就 50年），乙公司在没有产权仅有使用权的情况下怎么入账？ 1 、乙公司出钱作为预付的租金，计入长期待摊，在租赁期内摊销。摊销期取 20 年还是 50 年，合同法上限是 20 年租赁期。 2 、乙公司出钱，参考融资租赁，取得50%使用权，计入固定资产管理，按政策计提折旧。 两种方法似乎都有道理，目前CAP认为应计入长期待摊，财务认为应计入固定资产，双方都那不出有力的依据。 按企业会计的意见，会计准则对融资租赁的定义是通过举例方式，并未规定租金不能一次性支付，既然使用年限已经达到资产全部寿命，并且支付的租金现值就几乎是房产公允价值，如建造成本 5000 元，分50%相当于 1 万元买到 50 年的产权。所以企业坚持计入固定资产，按企业会计政策 20 年摊销 按CPA的意见，企业没有产权，并且法律规定租赁期不得超过 20 年， 20 年以后存在重大不确定性，谨慎性企业算预付账款，应计入长期待摊费用，在 20 年内摊销。 咨询各位，有什么想法发表一下啦。

回答人：chenyiwei
比较赞同老厚的意见，作为长期待摊费用按照 50 年摊销。乙方未取得房屋的所有权，只取得使用权，意味着以后不能通过出售享受其增值收益，因此其并未承担作为固定资产所有者的全部风险与报酬，因此作为长期待摊费用更为合适。至于摊销年限，双方约定的使用权年限超过了合同法规定的最长租赁年限，但由于没有采用租赁的法律形式，且不涉及第三方，在双方之间没有重大法律纠纷和不确定性的情况下，乙方的 50 年使用权还是可以受到一定保障的。

提问人：liub8n 时间：2011-06-17 15:58:55
回复 weiew 的帖子
就我了解这个论坛在国内财务会计界应该算是比较好的论坛了，陈版主等也是德高望重的公认的高手，您是否还知道更好的论坛，请推荐一下。
就纯粹会计而言，我也倾向于按融资租赁处理，原因是切合中国会计准则，法律程序上确实有瑕疵但不是会计主要考虑的问题；就企业报表来看，有一处房产也比待摊费用好看多了。 但是财务工作不仅仅是记账，相关风险也应该考虑，如企业向相关部门行贿 10 万元，会计据实记账当然没问题，但检查院也许会管。 确定为融资租赁涉及到到房管部门备案，由于涉及划拨地，涉及补缴土地出让金，还涉及房产税、土地税； 另外，就房屋建筑物是否可以作为融资租赁的标的物，我国的会计准则虽认可了房屋建筑（排除土地），但《国际融资租赁公约》（我国签署确认的）表述的融资租赁标的物为“设备“，我想说的是房屋建筑物作为融资租赁标的物好像是比较“特殊”的。 所以，按长期待摊还是比较稳妥的。 随便说说，不妥之处，望请见谅。

回答人：chenyiwei
根据目前国内的会计实务，个人也是比较倾向于按长期待摊费用处理，以后土地变性和取得完全产权后再作调整。